臺灣臺南地方法院民事判決
111年度家繼簡字第19號
原      告  陳清章
訴訟代理人  郭廷慶律師
被      告  陳利田
            陳國忠
            陳國文
            陳淑女

            黃燕琴
            許耿祿
            許耀仁
            李金線
            許哲熙
            許暖意
            許妙如
            許琇盈
            許雅綸

            李吉祥

            李軒緹
            林姿妘  雲林縣○○鄉○○村0鄰○○000號
            唐土士
            唐川七

            唐志青
            唐  惠
上列當事人間請求分割遺產事件，經本院於民國111年7月5日言
詞辯論終結，判決如下：
    主      文
兩造公同共有如附表一所示被繼承人陳戊己之遺產，准依如附表
一所示之方法分割。
訴訟費用由兩造依附表二所示應繼分之比例負擔。
    事實及理由
甲、程序方面：
一、按訴狀送達後，原告不得將原訴變更或追加他訴，但訴訟標
    的對於數人必須合一確定時，追加其原非當事人之人為當事
    人者，不在此限，民事訴訟法第255條第1項第5款定有明文
    ，且上開規定於家事訴訟事件準用之，家事訴訟法第51條亦
    有明文。查本件原告訴請分割被繼承人陳戊己之遺產，對於
    被繼承人陳戊己之全體繼承人在法律上必須合一確定，惟原
    告於起訴時漏列繼承人林姿妘為當事人，嗣具狀追加林姿妘
    為被告，於法並無不合，應予准許。
二、被告陳利田、陳國忠、陳國文、陳淑女、黃燕琴、許耿祿、
    許耀仁、李金線、許哲熙、許妙如、許暖意、許琇盈、許雅
    綸、李軒緹、唐土士、唐川七、唐志青、唐惠未於言詞辯論
    期日到場，經核無民事訴訟法第386條所列各款情形，爰依
    原告之聲請，由其一造辯論而為判決。
乙、實體方面：
一、原告主張：
  （一）查兩造之被繼承人陳戊己於民國82年2月4日死亡，遺如
        附表一所示之財產，兩造均為繼承人，此有繼承系統表
        可稽，合先敘明。
  （二）兩造所繼承之應繼分計算如下：
　　　　今查，被繼承人陳戊己生前與配偶陳王玉花育有六名子
        女，而陳王玉花早已於71年7月17日即去逝，故由六名
        子女為之繼承或代位繼承。
　　　　⒈其中，長子陳利田及三男陳清章仍在世，故其應繼分
          各為1/6。
　　　　⒉另，次男陳義雄於106年6月4日去逝，且其配偶陳蕭束
          金亦早於86年12月9日去逝，故其所繼承之應繼分1/6
          ，由其直系血親卑親屬即陳國忠、陳國文、陳淑女為
          之繼承，每人之應繼分各為1/18。
　　　　⒊又，長女許陳金里早於60年9月29日即已去逝，比被繼
          承人陳戊己82年2月4日死亡時更早，依民法1140條規
          定，即由其直系血親卑親屬為之繼承。然其直系血親
          卑親屬中，長女許素珍不幸於幼時即已於51年5月3日
          去逝，故無繼承權。僅由長子許丁祥、次子許丁傑、
          次女許琇盈及三女許雅綸代位繼承許陳金里之應繼分
          1/6，每人各為1/24。然：
　　　　　⑴長子許丁祥又於102年3月4日去逝，故其所繼承之1/
            24應繼分，續由其配偶黃燕琴、長男許耿祿及次男
            許耀仁為之繼承，依民法第1144條第1款規定，每
            人之應繼分各為1/72。
　　　　　⑵次子許丁傑亦於93年5月19日不幸去逝，故其所繼承
            之1/24應繼分，續由其配偶李金線、長男許哲熙、
            長女許妙如和次女許暖意為之繼承，依民法第1144
            條第1款規定，每人之應繼分各為1/96。
　　　　⒋另，次女李陳金卿亦早於74年9月19日即已去逝，比被
          繼承人陳戊己82年2月4日死亡時更早，依民法1140條
          規定，即由其直系血親卑親屬為之繼承。即由長子李
          文能、次子李吉富、三子李吉祥及長女李美珍代位繼
          承李陳金卿之應繼分1/6，每人各為1/24。然：
　　　　　⑴長子李文能於84年4月5日去逝，其去逝時其父親李
            明宗（85承人年6月1日亡）尚未去逝，故其所繼承
            之1/24應繼分，依民法第1138條第2款規定，續由
            其父親李明宗為之繼承該1/24應繼分。又父親李明
            宗所繼承該1/24應繼分後不久亦於85年6月1日去逝
            ，故其所繼承之1/24應繼分，依民法第1144條第1
            款規定，由尚生存之三名子女即次男李吉富、三男
            李吉祥及長女李美珍為之平均繼承，就該1/24應繼
            分，每人再各分得1/72。
　　　　　⑵次子李吉富之後於100年1月21日不幸去逝，其去逝
            時其同輩的手足僅剩三男李吉祥，故次子李吉富所
            繼承之1/24應繼分，再加上繼承其父親李明宗的1/
            72應繼分，計為4/72，依民法第1138條第3款規定
            ，皆續由三男李吉祥為之繼承，故三男李吉祥共計
            有1/9應繼分（試算式：原本代位繼承之1/24態應
            繼分＋繼承其父親1/72應繼分＋繼承二哥李吉富4/72
            應繼分＝1/9應繼分）。
　　　　　⑶長女李美珍於92年9月13日不幸去逝，然其生前育有
            子女李軒緹、林姿妘，故長女李美珍所繼承之應繼
            分，應由其子女林姿妘與李軒緹為之共同繼承，故
            林姿妘與李軒緹各計有1/36應繼分【試算式：（原
            本李美珍代位繼承之1/24應繼分＋繼承其父親1/72
            應繼分）÷2人＝1/36應繼分）。
　　　　⒌末，三女陳金蘭亦於105年1月15日不幸去逝，且其配
          偶唐朝旺亦早於99年5月5日去逝，故其所繼承之應繼
          分1/6，依会民法第1138條第1款規定，由其直系血親
          卑親屬即長男唐土士、次男唐川七、三男唐志青及長
          女唐惠為之繼承，每人之應繼分各為1/24。
　（三）又兩造就被繼承人陳戊己所遺如附表一所示之不動產辦
        理繼承登記後，兩造就上揭3筆土地遺產，均因繼承而
        呈公同共有狀態。今因兩造無法達成協議，影響對附表
        一所示繼承財產之使用收益，又兩造復未訂有不分割之
        協議或期限，又無法協議分割，為此原告依上開法條之
        規定，請求分割遺產，並以起訴狀繕本送達被告為終止
        公同共有關係之意思表示，洵屬有據。故原告請求「兩
        造公同共有如附表一所示之不動產，准予按附表二所示
        之應繼分比例分割為分別共有。」，亦為有理由。
　（四）並聲明：如主文所示。
二、被告陳利田、陳國忠、陳國文、陳淑女、黃燕琴、許耿祿、
    許耀仁、李金線、許哲熙、許妙如、許暖意、許琇盈、許雅
    綸、李軒緹、唐土士、唐川七、唐志青、唐惠未於言詞辯論
    期日到場，亦未提出書狀作何聲明或陳述。
三、被告李吉祥、林姿妘則陳稱：對於原告主張被繼承人之遺產
    範圍及分割方法均無意見等語。並聲明：同意原告之起訴。
四、得心證之理由：
  （一）按繼承人有數人時，在分割遺產前，各繼承人對於遺產
        全部為公同共有；又繼承人得隨時請求分割遺產，但法
        律另有規定或契約另有訂定者，不在此限；再因繼承於
        登記前已取得不動產物權者，應經登記，始得處分其物
        權，民法第1151條、第1164條、第759條分別定有明文
        ；次按分割共有物既對於物之權利有所變動，即屬處分
        行為之一種，凡因繼承於登記前已取得不動產物權者，
        其取得雖受法律之保護，不以其未經繼承登記而否認其
        權利，但繼承人如欲分割因繼承而取得公同共有之遺產
        ，因屬於處分行為，依民法第759條規定，自非先經繼
        承登記，不得為之（最高法院82年度台上字第1783號判
        決意旨參照）。
  （二）查原告主張被繼承人陳戊己於82年2月4日死亡，遺有如
        附表一所示之不動產，兩造均為被繼承人陳戊己之繼承
        人，應繼分如附表二所示。又兩造業已就系爭不動產辦
        理繼承登記為兩造公同共有，且兩造就系爭遺產並無不
        能分割之約定，系爭遺產亦無法律所規定不得分割之情
        事存在之事實，業據原告提出戶籍謄本、除戶謄本、繼
        承系統表、財政部南區國稅局遺產稅逾核課期間證明書
        、土地登記第一類謄本等件為證，且為被告李吉祥、林
        姿妘所不爭執，又其餘被告對於原告主張之事實未於言
        詞辯論期日到場爭執，復未提出書狀作何聲明或陳述，
        是原告主張之前開事實堪認為實在。從而，原告訴請法
        院裁判分割被繼承人陳戊己之遺產，於法即無不合，應
        予准許。
  （三）又按公同共有物之分割，除法律另有規定外，準用關於
        共有物分割之規定；又共有物之分割，依共有人協議之
        方法行之，分割方法不能協議決定，或於協議決定後因
        消滅時效完成經共有人拒絕履行者，法院得因任何共有
        人之請求，命為下列之分配：一、以原物分配於各共有
        人，但各共有人均受原物之分配顯有困難者，得將原物
        分配於部分共有人。二、原物分配顯有困難時，得變賣
        共有物，以價金分配於各共有人；或以原物之一部分分
        配於各共有人，他部分變賣，以價金分配於各共有人，
        民法第830條第2項、第824條第1項及第2項分別定有明
        文。再按繼承人如欲終止其間之公同共有關係，惟有以
        分割遺產之方式為之，又將遺產之公同共有關係終止改
        為分別共有關係，性質上屬分割遺產方法之一（最高法
        院74年台上字第2561號判例、82年台上字第748號判決
        參照）。查本件原告請求將兩造所繼承如附表一所示被
        繼承人陳戊己之遺產依兩造之應繼分比例分割為分別共
        有，經核該分割方式對於兩造堪認公平合理，被告李吉
        祥、林姿妘亦同意之，且其餘被告對於上開分割方式未
        於言詞辯論期日到場爭執，復未提出書狀作何聲明或陳
        述，從而，原告請求分割系爭遺產，應依如主文第一項
        所示之方法分割。
丙、結論：
　　本件原告之訴為有理由，爰依家事事件法第51條，民事訴訟
    法第385條第1項前段、第78條、第81條第2款、第85條第1項
    ，判決如主文。　　
中　　華　　民　　國　　111 　年　　7 　　月　　18　　日
                  　　家事法庭　法  官　葉惠玲
以上正本係照原本作成。
如對本判決上訴，須於判決送達後20日之不變期間內，向本院提
出上訴狀。
中　　華　　民　　國　　111 　年　　7 　　月　　18　　日
                                書記官　陳玉芬

附表一：被繼承人陳戊己之遺產
    分割方法：由兩造按應繼分比例分割為分別共有。　　　　
編號       土    地 面積（平方公尺）  權利範圍  １ 臺南市○○區○○○段000○0地號 24 全部  ２ 臺南市○○區○○○段000○0地號 87 全部  ３  臺南市○○區○○○段000○0地號     58    全部 

附表二：兩造之應繼分比例
編號      繼  承  人 應繼分比例  １ 原告陳清章 6分之1  ２ 被告陳利田 6分之1  ３ 被告陳國忠 18分之1  ４ 被告陳國文 18分之1  ５ 被告陳淑女 18分之1  ６ 　　 被告黃燕琴     72分之1  ７      被告許耿祿     72分之1  ８      被告許耀仁     72分之1  ９      被告李金線     96分之1  10      被告許哲熙     96分之1  11      被告許妙如     96分之1  12      被告許暖意     96分之1  13      被告許琇盈     24分之1  14      被告許雅綸     24分之1  15      被告李吉祥     9分之1  16      被告李軒緹     36分之1  17      被告林姿妘     36分之1  18      被告唐土士     24分之1  19      被告唐川七     24分之1  20      被告唐志青     24分之1  21      被告唐  惠     24分之1